---
title: "Entrega1"
autor: "Arnau Piferrer, Guillem Serra"
format: html
editor: visual
---

[Repositorio](https://github.com/GSMir/Entrega1.git)


## Cargamos las liberías necesarias
```{r}
#install.packages("palmerpenguins",dep=TRUE)
library("palmerpenguins")
print(penguins, width = 50)
nrow(penguins)
length(penguins)
```
Hay 344 observaciones de pingüinos, y 8 variables diferentes.

##Vamos a mirar cada una de las variables:
```{r}
summary(penguins)
```

### Species
```{r}
class(penguins$species)
```
Podemos observar que hay 3 espécies diferentes, "Adelie", "Chinstrap" y "Gentoo". Es una variable del tipo "factor".

### Island
```{r}
class(penguins$island)
```
Podemos observar que hay 3 islas diferentes, "Biscoe", "Dream" y "Torgersen". Es una variable del tipo "factor".

### Bill_length_mm
```{r}
class(penguins$bill_length_mm)
```
Hace referéncia a la longitud del pico de los pingüinos, en mm. Es una variable del tipo "numeric". Van en un rango de 32.1mm a 59.6mm. Con una media de 43.92mm


### Bill_depth_mm
```{r}
class(penguins$bill_depth_mm)
```
Hace referéncia a la amplitud del pico de los pingüinos, en mm. Es una variable del tipo "numeric". Van en un rango de 13.1mm a 21.5mm. Con una media de 17.15mm.



### Flipper_length_mm
```{r}
class(penguins$flipper_length_mm)
```
Hace referéncia a la longitud de las aletas de los pingüinos, en mm. Es una variable del tipo "integer". Van en un rango de 172.0mm a 231.0mm. Con una media de 200.9mm.

### Body_mass_g
```{r}
class(penguins$body_mass_g)
```
Hace referéncia a la masa de los pingüinos, en g. Es una variable del tipo "integer". Van en un rango de 2700g a 6300g. Con una media de 4202g.

### Sex
```{r}
class(penguins$sex)
```
Hace referéncia al sexo cromosómico de los pingüinos. Es una variable de tipo "factor", con los valores de Macho y Hembra.


### Year
```{r}
class(penguins$year)
```
Hace referéncia al año de nacimiento de los pingüinos. Va del año 2007 al 2009. Es una variable de tipo "integer"; para trabajar mejor con esta variable la vamos a pasar a tipo "factor".

```{r}
penguins$year = as.factor(penguins$year)
```



